【裁判字號】    96,交聲,503
【裁判日期】    970129
【裁判案由】    聲明異議
【裁判全文】
臺灣高等法院交通事件裁定             96年度交聲字第503號
原處分機關  交通部公路總局臺中區監理所
異  議  人  王玉鳳即皇青工程行
即受處分人
送達代收人  甲○○
上列受處分人因違反道路交通管理處罰條例案件，對於交通部公
路總局臺中區監理所96年4月11日所為之裁決（中監違字第裁60-
AC0000000號），聲明異議，本院裁定如下：
    主  文
原處分撤銷。
    理  由
一、原處分機關即交通部公路總局臺中區監理所以：本件異議人
    即受處分人王玉鳳（即皇青工程行）所有之車牌號碼ＺＴ－
    ９９１０號自小客貨車於民國95年8月6日上午11時56分許，
    在臺北市○○○路○ 段（高速公路橋下往北）處，因「限速
    50公里，經測時速62公里，超速21公里，未滿20公里」之違
    規，遭臺北市政府警察局交通警察大隊以違反道路交通管理
    處罰條例第40條第1項之規定，掣開北市警交大字第AC-0000
    000 號舉發違反道路交通管理事件通知單予以逕行舉發。受
    處分人未依指定應到案日期即95年9 月18日前到案，本所遂
    於96年4 月11日，以中監違字第裁60-AC0000000號裁決書，
    裁處受處分人罰鍰新臺幣（下同）2200元。
二、本件受處分人聲明異議意旨則略以：本人固有違規事實，但
    因車籍地址與居住地址不符，尚未收到舉發違規通知單，卻
    經原處分機關裁處加倍之罰鍰，實有不服等語。
三、按逕行舉發，應按已查明之資料填註車牌號碼、車輛種類、
    車主姓名及地址，並於通知單上方空白處加註逕行舉發之文
    字後，由舉發機關送達被通知人；違反道路交通管理事件，
    行為人認為舉發之事實與違規情形相符者，得於接獲通知單
    後，親自或委託他人持該通知單，不經裁決向指定之處所，
    逕依裁罰基準執行並繳納罰鍰結案；違反道路交通管理事件
    行為人，未依規定自動繳納罰鍰，或未依規定到案聽候裁決
    ，處罰機關應依基準表於舉發違反道路交通管理事件通知單
    送達且逾越應到案期限60日後之3 個月內，逕行裁決之，違
    反道路交通管理事件統一裁罰標準及處理細則（下稱處理細
    則）第11條第1項第4款、第48條第2項及第44條第1項分別定
    有明文。故依上開規定，舉發違反道路交通管理事件通知單
    應先由舉發機關送達受處分人，使受處分人得以知悉應到案
    日期及逕以最低處罰標準在限期內自動繳納罰款。倘受處分
    人復未自動繳納罰鍰或未到案聽候裁決，處罰機關始得依違
    反道路交通管理事件統一裁罰基準表逕行裁決之，倘舉發違
    反道路交通管理事件通知單未經合法送達受處分人，處罰機
    關即逕行裁決，其裁決程序即非合法；次按，汽車所有人名
    稱、地址等如有變更，應向公路監理機關辦理登記。汽車有
    各項異動，不依規定申報登記者，處汽車所有人900 元以上
    1800元以下罰鍰，道路交通安全規則第23條第1 項、道路交
    通管理處罰條例第16條第1項第1款分別定有明文；足見汽車
    所有人之地址如有變更，該所有人有向公路監理機關辦理登
    記之義務，如汽車所有人違反此項義務，不僅應裁處汽車所
    有人罰鍰，且原處分機關若依照原登記住址為送達，仍應視
    為合法送達。又按處理違反道路交通管理事件，有關文書送
    達之程序，依行政程序法之規定；送達，於應受送達人之住
    居所、事務所或營業所為之；於應送達處所不獲會晤應受送
    達人時，得將文書付與有辨別事理能力之同居人、受僱人或
    應送達處所之接收郵件人員。應受送達人或其同居人、受僱
    人、接收郵件人員無正當理由拒絕收領文書時，得將文書留
    置於應送達處所，以為送達；又送達不能依前2 條規定為之
    者，得將文書寄存送達地之地方自治或警察機關，並作送達
    通知書兩份，一份黏貼於應受送達人住居所、事務所、營業
    所或其就業處所門首，另一份交由鄰居轉交或置於該送達處
    所信箱或其他適當位置，以為送達。前項情形，由郵政機關
    為送達者，得將文書寄存於送達地之郵政機關。寄存機關自
    收受寄存文書之日起，應保存3 個月，違反道路交通管理事
    件統一裁罰基準及處理細則第5條，行政程序法第72條第1項
    前段、第73條第1項、第3項、第74條分別定有明文。又92年
    年2月7日修正之民事訴訟法第138條第2項規定「寄存送達，
    自寄存之日起，經10日內發生效力。」，然行政程序法第74
    條就寄存送達已自行規定，該條文中並無10日生效之規定，
    亦未準用民事訴訟法，故民事訴訟法關於寄存送達之規定，
    於行政程序自難適用（最高行政法院95年度裁字第2663號裁
    定意旨參照）。準此，舉發違反道路交通管理事件通知單，
    應由舉發機關依上開規定送達受處分人，始為合法；送達時
    若依行政程序法第73條規定寄存送達者，於合法寄存送達時
    即發生送達效力，合先敘明。
四、經查：
  (一)受處分人就其所有之車牌號碼ＺＴ－９９１０號自小客貨車
    有於上揭時、地，違規超速行駛之事實，並不爭執，且有臺
    北市政府警察局北市警交大字第AC0000000 號舉發違反道路
    交通管理事件通知單及違規照片各1 紙附卷可參，故受處分
    人所有之車牌號碼ＺＴ－９９１０號自小客貨車於上揭時、
    地，超過上揭規定之最高時速限制而行駛之違規事實，應堪
    認定。
  (二)按行車速度，依速限標誌或標線之規定，道路交通安全規則
    第93條第1 項前段定有明文。次按汽車駕駛人，行車速度超
    過規定之最高時速，或低於規定之最低時速，除有第43條第
    1項第2款情形外，處1200元以上2400元以下罰鍰，並予記違
    規點數1點，復為道路交通管理處罰條例第40條、第63條第1
    項第1 款所明定。而汽車駕駛人之行為有行車速度超過規定
    之最高速限之情形，當場不能或不宜攔截製單舉發者，得對
    汽車所有人逕行舉發處罰，道路交通管理處罰條例第7條之2
    第1項第9款則亦規定甚明。查本件受處分人所有之車牌號碼
    ＺＴ－９９１０號自小客貨車有於上揭時、地，違規超速行
    駛之事實，已如上述，故本件交通勤務警員就受處分人所有
    之自小客貨車之前述違規情事予以逕行舉發，經核於法亦無
    違誤。
  (三)受處分人迄至96年5 月17日止，仍設籍於臺中縣梧棲鎮○○
    路○段508巷9號1樓等情等情，有汽車車籍查詢1 份附卷可稽
    。而本件之舉發違反道路交通管理事件通知單，係以寄存送
    達之方式，於95年9 月28日寄存於受處分人車籍送達地之郵
    政機關即臺中縣臺中港郵局，此有臺北市政府警察局交通警
    察大隊送達證書影本1 份附卷可稽。而寄存送達以完成寄存
    送達之程序，即生寄存之效力，不以應受送達人事實上有至
    寄存文書之自治機關、警察機關或郵政機關領取為必要，是
    本件寄存送達之程序形式上並無不合。
  (四)惟本件舉發違反道路交通管理事件通知單上所規定之應到案
    日期為「95年9 月18日前」，有上開舉發違反道路交通管理
    事件通知書及裁決書在卷可按，其應到案日期顯係在寄存送
    達生效日期之前，於此情形，受處分人雖受送達，亦無法於
    上開應到案日期前，到案陳述意見，或認為舉發事實與違規
    情形相符，而逕以最低處罰標準，在限期內自動繳納罰款結
    案，自難謂受處分人未於應到案日期前到案為無正當理由。
    準此，自難謂上開裁決程序合法。
五、綜上所述，本件受處分人確有前述違規行為，且臺北市政府
    警察局交通警察大隊所掣發舉發違反道路交通管理事件通知
    單對受處分人之車籍地址為送達，亦屬合法。惟上開舉發違
    反道路交通管理事件通知單對受處分人寄存送達之時間，已
    在所指定應到案日期之後，從而，受處分人即無從依限到案
    ，並依最低處罰標準在限期內自動繳納罰款結案之可能。則
    原處分機關逕依道路交通管理處罰條例第40條、違反道路交
    通管理事件統一裁罰基準及處理細則第43、44、67條及基準
    表之規定，從重裁處異議人最高額罰鍰2200元，即有未洽。
    是本件原處分之作成程序不當，應予撤銷，受處分人之異議
    ，受處分人之異議為有理由，自應由本院予以撤銷，並發回
    由原處分機關責由原舉發機關重新為合法送達後，再依法裁
    決，以為適法。
據上論斷，應依道路交通管理處罰條例第87條第2 項、道路交通
案件處理辦法第20條前段，裁定如主文。
中    華    民    國    97    年     1    月    29    日
                      交通法庭  法  官  郭妙俐
上正本證明與原本無異。
如不服本裁定，應於送達後五日內，向本院提出抗告狀。
                                書記官  陳玉芬
中    華    民    國    97    年     1    月    29    日


司法院資訊處製作；財團法人民間司法改革基金會備份。
